最高法院刑事判決　　　　　　　　　　　　　　　八十六年度台上字第六六一三號
　　上　訴　人　甲○○
右上訴人因誣告案件，不服台灣高等法院台中分院中華民國八十五年十一月十四日第
二審判決（八十五年度上訴字第一○○○號，起訴案號：台灣台中地方法院檢察署八
十四年度偵字第一五五一○號），提起上訴，本院判決如左：
    主  文
上訴駁回。
    理  由
按刑事訴訟法第三百七十七條規定，上訴於第三審法院，非以判決違背法令為理由，
不得為之。是提起第三審上訴，應以原判決違背法令為理由，係屬法定要件。如果上
訴理由狀並未依據卷內訴訟資料，具體指摘原判決不適用何種法則或如何適用不當，
或所指摘原判決違法情事，顯與法律規定得為第三審上訴理由之違法情形，不相適合
時，均應認其上訴為違背法律上之程式，予以駁回。本件上訴意旨略稱：(一)告訴人許
耀仁所有坐落台中市○○街○段七十五巷四十二號房屋，向台中市第六信用合作社及
涂麗雪設定擔保，依經驗法則，苟有清償能力，應先清償之，自無放棄期限利益而一
次清償二百十萬元（新台幣，下同）之理，原審對於告訴人向涂麗雪借款之利息究竟
若干及向上訴人借款分期付款之事實，未予調查，有調查職責未盡及不適用法則之違
法。(二)上訴人對於告訴人之偽造文書行為，僅不能積極證明為虛偽，但並非全然無因
，原判決之認定，違背經驗法則及論理法則等語。經查原判決綜合卷內資料，認定上
訴人明知告訴人許耀仁已於民國（下同）八十二年四月三十日、五月三十日及六月十
六日，分別清償欠款三十萬元、三十萬元及二百十萬元，並由上訴人出具收據交予許
耀仁收執，詎上訴人竟意圖使許耀仁受刑事處分，捏稱許耀仁偽造已還二百十萬元之
收據並行使之事實，於八十二年九月六日，向台灣台中地方法院檢察署檢察官申告許
耀仁偽造文書罪嫌等情，因而撤銷第一審之不當判決，改判論處上訴人誣告罪刑，已
詳其所憑之證據及認定之理由，並說明上訴人否認犯罪所持辯解，係推卸刑責之詞
，不足採取，又上訴人於第一審雖提出其所謂之「隱形墨水」以供當庭試驗，惟該「
隱形墨水」僅於鋼筆用之墨水始可適用，若使用原子筆則無法消除，有第一審勘驗筆
錄可稽，而本件上訴人所指遭偽造之收據，係以原子筆書寫，故不可能有被塗改之情
形。至上訴人另以告訴人許耀仁所有之坐落台中市○○街○段七五巷四十二號房屋，
尚向台中市第六信用合作社及涂麗雪設定抵押，依情告訴人倘具清償能力，應先清償
已設定抵押權之債務，然告訴人上開二筆債務全未清償，卻稱已就上訴人之借款全部
清償，有違常情，且以告訴人稱一次清償所欠，而放棄期限利益亦不合常理，而質疑
告訴人許耀仁所指確已清償二百十萬元，而取得上開收據之指訴。然按債務人債務之
清償，債務人固可能選擇對其最有利之方式為之，債務人就所欠債務何筆先予清償，
常有多數主客觀因素之存在與考量，況本件依上開收據所載，告訴人雖放棄期限利益
，然卻可免除利息之負擔，是告訴人許耀仁放棄部分債務之期限利益，以清償無擔保
之所欠上訴人上開債務，並非絕無可能，是亦難僅以上開推論，推翻前揭事證，而為
上訴人有利之認定。就形式上觀察，原判決要無採證認事違背經驗法則、論理法則或
不適用法則之違背法令情形，復查刑事訴訟法第三百七十九條第十款所謂依法應於審
判期日調查之證據範圍，係以第二審審判中，案內所存在之一切與待證事實有關之證
據為限，案內所不存在之證據，自不得命原審法院為發見真實，應依職權從各方面蒐
集證據並詳加調查。遍查原審案卷，上訴人並未請求原審調查上訴人向涂麗雪借款之
利息若干，自不得以原審未依職權為是項之調查而指為調查職責未盡，且本件事證已
明，原審未為該項調查，亦不能指為違法。其他上訴意旨置原判決之明白論斷於不顧
，仍執陳詞，否認犯罪，對原審採證認事之職權行使及已於判決理由內說明之事項，
單純為事實上之爭執，不涉及原判決違背法令之問題，至於又徒憑己見，漫指原判決
調查職責未盡及不適用法則云云，尚不足據以辨認原判決已具備違背法令之形式，核
與前揭得為第三審上訴理由之法定要件不相適合，應認其上訴為違背法律上之程式，
予以駁回。
據上論結，應依刑事訴訟法第三百九十五條前段，判決如主文。
中      華      民      國    八十六    年     十一     月     十三     日
                              最高法院刑事第四庭
                                  審判長法官  莊  來  成
                                        法官  曾  有  田
                                        法官  王  德  雲
                                        法官  謝  俊  雄
                                        法官  林  永  茂
      右正本證明與原本無異
                                              書  記  官
中      華      民      國    八十六    年     十一     月     二十     日
